【裁判字號】    99,訴,810
【裁判日期】    990430
【裁判案由】    毒品危害防制條例
【裁判全文】
臺灣板橋地方法院刑事判決               99年度訴字第810號
公  訴  人  臺灣板橋地方法院檢察署檢察官
被      告  甲○○
上列被告因違反毒品危害防制條例案件，經檢察官提起公訴（99
年度毒偵字第1156號)，被告於本院準備程序中就被訴事實為有
罪之陳述，經本院合議庭裁定由受命法官獨任進行簡式審判程序
，判決如下：
    主  文
甲○○施用第一級毒品，累犯，處有期徒刑捌月。扣案之第一級
毒品海洛因壹包( 驗餘淨重零點貳貳壹公克) 、注射針筒壹支(
內含液態之第一級毒品海洛因殘渣量微無法析離) 均沒收銷燬；
扣案之包裝上開海洛因之塑膠袋壹只、注射針筒壹支均沒收。
    事  實
一、甲○○ (一)前因施用毒品案件，經臺灣基隆地方法院以90
    年度毒聲字第838號裁定送勒戒處所觀察、勒戒後，認有繼
    續施用毒品之傾向，再經該院以90年度毒聲字第1124號裁定
    送強制戒治後，復經該院以90年度毒聲字第1677號裁定令停
    止戒治，所餘戒治期間付保護管束，而於91年1月17日出所
    ，惟後又經該院以91年度毒聲字第339號裁定撤銷停止戒治
    令入戒治處所強制戒治，於92年3月19日執行完畢釋放出所
    ，並由臺灣基隆地方法院檢察署檢察官以92年度戒毒偵字第
    19號為不起訴處分確定；( 二) 復於前揭強制戒治執行完畢
    釋放後5 年內即95年間，因二犯施用毒品案件，經同院以95
    年度訴字第314 號判處有期徒刑8 月確定，於96年4 月10日
    縮刑期滿執行完畢；( 三) 再於97年間，因三犯施用毒品案
    件，經同院以97年度訴字第123 號判處有期徒刑4 月確定，
    於97年10月8 日縮刑期滿執行完畢。
二、詎甲○○仍不知悔改，基於施用第一級毒品海洛因之犯意，
    於99年1 月25日21至22時許期間內某時，在臺北縣板橋市○
    ○路○ 段236 號「南方鳥」網咖店之廁所內，以將海洛因加
    水稀釋後置於針筒內注射之方式，施用海洛因1 次( 起訴書
    誤載施用時間為「99年1 月26日0 時10分」，及略載地點為
    「臺北縣板橋市○○路○ 段網咖店」，均應予以更正補充)
    。嗣於同年月26日0 時10分許，在上開店內因員警實行臨檢
    勤務為警盤查時，甲○○在犯罪未被有偵查權之機關或公務
    員發覺前，即主動向員警供述己施用、持有毒品之事實，並
    自行取出其所持有之海洛因1 袋（實稱毛重0. 423公克、淨
    重0. 223公克、取樣0.002 公克鑑定用罄、餘重0.221 公克
    ）、注射針筒2 支( 其中一支已使用過內含液態海洛因殘渣
    ) 予員警扣案，並同意員警為之採尿送驗後，呈鴉片類陽性
    反應，始查悉上情。
三、案經臺北縣政府警察局板橋分局報告臺灣板橋地方法院檢察
    署檢察官偵查後提起公訴。
    理  由
一、程序方面：按除被告所犯為死刑、無期徒刑、最輕本刑為3
    年以上有期徒刑之罪或高等法院管轄第一審案件者外，於第
    一次審判期日前之準備程序進行中，被告先就被訴事實為有
    罪之陳述時，審判長得告知被告簡式審判程序之旨，並聽取
    當事人、代理人、辯護人及輔佐人之意見後，裁定進行簡式
    審判程序，刑事訴訟法第273 條之1 第1 項定有明文。經核
    ，本件被告甲○○所犯係死刑、無期徒刑、最輕本刑為3年
    以上有期徒刑以外之罪，其於準備程序中就被訴事實為有罪
    之陳述，經法官告知簡式審判程序之旨，並聽取公訴人、被
    告之意見後，本院爰依首揭規定，合議裁定由受命法官獨任
    進行簡式審判程序，合先敘明。
二、上揭犯罪事實，業據被告於警詢、偵查、本院準備程序及審
    理時坦承不諱，並有臺灣檢驗科技股份有限公司99年2月10
    日濫用藥物檢驗報告、臺北縣政府警察局板橋分局沙崙派出
    所偵辦毒品案件被移送人姓名及代碼對照表各1份在卷可憑
    。又扣案之白色粉末1袋經送鑑定，確含第一級毒品海洛因
    成分（實稱毛重0.423公克，淨重0.223公克，取樣0.002公
    克鑑定用罄，餘重0.221 公克），亦有交通部民用航空局航
    空醫務中心99年2 月5 日航藥鑑字第0990676 號毒品鑑定書
    、台北縣政府警察局板橋分局沙崙派出所扣押物品目錄表各
    1 份及現場照片2 張在卷足佐，此外，復有注射針筒2 支扣
    案足憑，因認被告之自白與事實相符，堪予採信。又被告前
    因施用毒品案件，經臺灣基隆地方法院以90年度毒聲字第
    838 號裁定送勒戒處所觀察、勒戒後，認有繼續施用毒品之
    傾向，再經該院以90年度毒聲字第1124號裁定送強制戒治後
    ，復經該院以90年度毒聲字第1677號裁定令停止戒治，所餘
    戒治期間付保護管束，而於91年1 月17日出所，惟後又經該
    院以91年度毒聲字第339 號裁定撤銷停止戒治令入戒治處所
    強制戒治，於92年3 月19日執行完畢釋放出所，並由臺灣基
    隆地方法院檢察署檢察官以92年度戒毒偵字第19號為不起訴
    處分確定；復於95年間，二犯施用毒品案件，經同院以95年
    度訴字第314 號判處有期徒刑8 月確定；再於97年間，三犯
    施用毒品案件，經同院以97年度訴字第123 號判處有期徒刑
    4 月確定等情，有臺灣高等法院被告前案紀錄表附卷可憑，
    是被告既已於強制戒治執行完畢後5 年內反覆再犯施用毒品
    ，顯見其再犯率甚高，原實施強制戒治，已無法收其實效，
    是縱其本件施用毒品之犯行，距其強制戒治執行完畢已逾5
    年，仍應直接依毒品危害防制條例第10條規定處罰（最高法
    院97年度第5 次刑事庭會議決議、98年度台非字第12號、第
    56 號 判決意旨參照）。
三、按海洛因係毒品危害防制條例第2條第2項第1款所規定之第
    一級毒品，故核被告所為，係犯毒品危害防制條例第10 條
    第1 項之施用第一級毒品罪( 起訴書贅引該條例第11條第1
    項持有第一級毒品罪之法條，容有未洽) 。其施用前持有海
    洛因之低度行為，應為施用之高度行為所吸收，不另論罪。
    又被告前有如犯罪事實欄所載之論罪科刑執行情形，有臺灣
    高等法院被告前案紀錄表附卷可憑，其於受有期徒刑執行完
    畢後5 年內，故意再犯本件有期徒刑以上之罪，為累犯，應
    依刑法第47條第1 項加重其刑。另被告係於上述店內因員警
    實行臨檢而上前盤查時，向員警主動供陳其施用、持有毒品
    之事實，並自行交出所持有之海洛因及注射針筒予員警當場
    製作搜索扣押筆錄予以扣案乙節，業據被告於警詢及本院審
    理時供明在卷，並有臺北縣政府警察局板橋分局刑事案件移
    送書、解送人犯報告書、搜索同意書、搜索扣押筆錄各1 份
    附卷足憑。是以被告於員警僅單純實行臨檢勤務，尚未發覺
    其有何犯罪情形而向其盤查之際，即向員警自承其施用、持
    有毒品行為，並主動交出扣案之海洛因及注射針筒，足認被
    告係對於未發覺之犯罪為自首而受裁判，符合自首之要件，
    爰依刑法第62條前段之規定，減輕其刑，並依法先加重後減
    輕之。
四、爰審酌被告前經強制戒治執行完畢後，仍未能戒斷其施用毒
    品之惡習，惟其犯後坦承其過，態度良好，核施用毒品屬於
    自殘行為，犯罪手段尚屬輕微，及其犯罪動機、目的、生活
    狀況、智識程度、所生危害等一切情狀，量處如主文所示之
    刑，以資懲儆。扣案之海洛因1袋 (驗餘淨重0.221公克)、
    注射針筒1支 (內含液態之第一級毒品海洛因殘渣量微無法
    析離)，不問屬於犯人與否，均應依毒品危害防制條例第18
    條第1項前段規定，沒收銷燬。至扣案之包裝上開海洛因之
    外包裝袋1只 (僅係用於包裹海洛因，防其裸露、潮濕，便
    於攜帶持有，並非不可分離) 、注射針筒1 支，係被告所有
    預備供其犯本案施用第一級毒品罪所用之物，業據其供承在
    卷，應依刑法第38條第1 項第2 款之規定宣告沒收之。
據上論斷，應依刑事訴訟法第273 條之1 第1 項、第299 條第1
項前段，毒品危害防制條例第10條第1 項、第18條第1 項前段，
刑法第11條前段、第47條第1 項、第62條前段、第38條第1 項第
2款 ，判決如主文。
本案經檢察官黃致中到庭執行職務。
中    華    民    國    99    年    4     月    30    日
                  刑事第十四庭   法  官  陳昭筠
以上正本證明與原本無異。
如不服本判決應於送達後10日內向本院提出上訴狀。
                                 書記官  黃文儀
中    華    民    國    99    年    4     月    30    日
附錄本案論罪科刑法條全文
毒品危害防制條例第10條
施用第一級毒品者，處 6 月以上 5 年以下有期徒刑。
施用第二級毒品者，處 3 年以下有期徒刑。

司法院資訊處製作；財團法人民間司法改革基金會備份。
